臺灣桃園地方法院刑事判決　　　　　　　　　　　　　九十年度易字第二二六六號
　　公　訴　人　臺灣桃園地方法院檢察署檢察官
　　被　　　告　甲○○
右列被告因詐欺等案件，經檢察官提起公訴（九十年度偵緝字第四三七號），本院判
決如左：
    主    文
甲○○共同行使偽造私文書，足以生損害於他人，處有期徒刑陸月，如易科罰金，以
佰元折算壹日。緩刑貳年。
統居公司員工職務證明書，其上偽造之「統居金屬有限公司」及「彭王銘」印文均各
壹枚，及偽造之「統居金屬有限公司」之印章及「彭王銘」印章各壹枚，均沒收。
    事    實
一、甲○○明知其無固定工作且經濟狀況不佳，無法順利向銀行辦得信用貸款，竟與
    真實年籍不詳，具有偽造文書能力之成年人陳木桂、顏月娥，基於意圖為自己不
    法所有之犯意聯絡，由顏月娥、陳木桂負責偽造甲○○之在職證明書及扣繳憑單
    等私文書，於不詳時間、地點利用不知情之刻印店，盜刻統居金屬有限公司（以
    下簡稱統居公司）之公司章及負責人彭王銘印章後，再由陳木桂、顏月娥二人在
    不詳地點偽造完成(1)甲○○自八十五年三月一日起即在統居公司任職之員工職務
    證明書及(2)甲○○自八十六年一月起至同年十二月止在統居公司領有新台幣（下
    同）七十三萬四千元薪資之各類所得扣繳暨免扣繳憑單（由電腦所列印，為媒體
    申報單位專用，故無庸蓋用統居公司任何印文）等二份私文書後，將之交付甲○
    ○，甲○○再於民國八十七年八月五日，意圖為自己不法之所有，持其所有之身
    分証及上開偽造之統居公司各類所得扣繳暨免扣繳憑單、員工職務証明書，至設
    於桃園縣桃園市○○路一０六號遠東國際商業銀行股份有限公司（以下簡稱遠東
    商銀）桃園分公司，詐稱其年收入為七十三萬四千元，而向遠東商銀申請個人信
    用貸款四十萬元，致遠東商銀桃園分公司人員陷於錯誤，認被告確任職統居金屬
    有限公司擔任工務課長，且有七十餘萬元年收入足以支付每月約一萬元本息攤還
    ，期限五年（六十期）之貸款，並於八十七年八月十三日在甲○○前往該銀行辦
    理對保手續完成後，於翌日將四十萬元撥入甲○○設於該行之第0000000
    0000000號活期儲蓄存款帳戶內，詎甲○○於取得借款後僅支付九期共九
    萬元還款後，即自八十八年七月六日未與遠東商銀聯絡，遠東商銀人員乃至統居
    公司查詢，始發現甲○○從未任職該公司始知受騙。
二、案經遠東商銀告訴由臺灣桃園地方法院檢察署檢察官偵查起訴。
    理    由
一、訊據被告甲○○固坦承有持上開統居公司各類所得扣繳暨免扣繳憑單及統居公司
    員工職務證明書向遠東商銀申請個人消費性信用貸款之事實不諱，然否認有：偽
    造統居公司及負責人之印章等犯行，辯稱：伊向遠東商銀辦理個人信用貸款統居
    公司各類所得扣繳暨免扣繳憑單及統居公司員工職務證明書係陳木桂、顏月娥繳
    給伊，伊並在統居公司任職，受雇於陳木桂、顏月娥云云。經查：
（一）被告甲○○並未任職統居公司一節，業據證人彭王銘即統居公司負責人於偵查
      中結證屬實，並稱：「我是小公司，資本額只有五百萬元，無設工務課」，非
      被告向遠東商銀貸款申請書所載職稱為工務課長，且被告之員工職務證明書並
      非其公司核發，被告向銀行申請貸款所留之電話0000000號亦非該公司
      之電話等語（見臺灣桃園地方法院檢察署八十九年度偵字第一一五五０號卷第
      七頁、第三七、三八頁）。
（二）次查經本院向經濟部中部辦公室檢送統居公司最後一次變更登記事項卡所示公
      司印章及代表公司負責人印章，有經濟部中部辦公室九十年十一月二十九日經
      （九０）中辦三管字第０九０三０九二二九六０號函附卷可稽，經核與被告向
      遠東商銀申請貸款提出之員工職務證明書上公司印章及負責人印章均不相同。
（三）又查被告八十六年所得金額並無並無統居公司之七十三萬四千元，亦有八十六
      年度各類所得資料歸戶清單（見同上偵卷第九頁），另被告八十六年度、八十
      七年度並無申報綜合所得稅資料，且統居公司八十六年各類所得申報均無扣繳
      稅款，統居公司並無申報甲○○之所得，而且卷附扣繳憑單製單號碼代號ＯＣ
      ＴＪ係日華汽車椅套百貨有限公司，而非統居公司，有財政部臺灣省北區國稅
      局新竹市分局九十年十二月十四日北區國稅竹市徵字第九０一二三七四二號函
      附卷可稽。
（四）再者，本院經以法務部戶役政連結作業系統，查詢全國姓名陳木桂、顏月娥之
      人，並於調查證據期日提示被告，被告表示陳木桂、顏月娥並不在查詢之資料
      內，據此足證被告稱受雇於陳木桂、顏月娥經營之統居公司上班，要非可採。
（五）綜述，足見被告甲○○確未在統居公司任職，其有以偽造之統居公司各類所得
      扣繳暨免扣繳憑單及統居公司職務證明書向遠東商銀貸款等情屬實，被告甲○
      ○於本院所辯伊係統居公司任業務員云云，不足採取，堪認被告甲○○有前揭
      與年籍不詳之陳木桂、顏月娥共同行使偽造私文書向遠東商銀詐財之犯行。
二、按偽造關於服務或其他相類之證書，足以生損害於公眾或他人者，應論以刑法第
    二百十二條之偽造特種文書罪。本件依原判決認定之事實，上訴人等偽造原判決
    附表編號1、2所載之在職證明書，苟此項認定屬實，因該在職證明書應係關於服
    務之證書（最高法院八十六年台上字第四八０一號判決意旨參照）。核被告甲○
    ○所為係犯刑法第二百十六條、第二百十條之行使偽造私文書罪、刑法第二百十
    六條、第二百十二條之行使特種文書罪及第三百三十九條第一項之詐欺取財罪。
    被告甲○○與未到案真實年籍不詳之成年人陳木桂、顏月娥就上開犯行之實施有
    犯意聯絡及行為分擔，為共同正犯，起訴書並未敘及被告與陳木桂、顏月娥共犯
    本件犯行，應予補充。陳木桂、顏月娥二人利用不知情之刻印店偽造統居公司、
    彭王銘印章部分，係利用不知情之刻印店人員所刻，為間接正犯行為。其偽造統
    居公司之大小章，蓋於統居公司員工職務證明書上，並將上開扣繳憑單暨職務證
    明書等私文書持以行使，其偽造印章、印文之行為，為偽造職務證明書特種文書
    之部分行為，不另論罪；其偽造私文書、特種文書之低度行為應為行使之高度行
    為所吸收，亦不另論罪。同時持上開扣繳憑單及職務證明書向遠東商銀行使，係
    一行為觸犯數罪名之想像競合犯，應從一重之行使偽造私文書罪處斷，公訴人認
    被告僅犯刑法第二百十條、二百十二條之罪，尚有欠洽，起訴法條應予變更。被
    告甲○○所犯上開二罪，俱為故意犯，且有方法結果之牽連犯關係，依刑法第五
    十五條規定，應從一重之刑法第二百十六條、第二百十條之行使偽造私文書罪處
    斷。又陳木桂、顏月娥為達使被告甲○○得以依前開方式向告訴人遠東商銀貸款
    成功之單一目的，偽造同一被害人統居公司之在職證明書及扣繳憑單，因係分別
    觸犯刑法第二百十二條偽造特種文書、第二百十條私文書罪，二罪構成要件並不
    相同，不得成立連續犯，是起訴書證據並所犯法條欄認應論以連續犯，容有未洽
    ，應予敘明。爰審酌被告之犯罪動機、犯罪手段、犯罪所得利益、犯罪對被害人
    遠東銀行所生危害、被告甲○○犯後已將其所得不法利益自九十年七月迄九十一
    年四月十六日日止陸續清償其向被害人遠東商銀借得之款項（本院九十一年四月
    十八日審理筆錄參照），分期清償其對被害人遠東銀行所欠負債務，被告於本院
    審理中表示先前係因工作不順利無錢清償，現在工作穩定，可按月繳納貸款（見
    本院同前審理筆錄），足見犯後顯已知所悔悟，犯後態度尚稱良好等一切情狀，
    量處如主文所示之刑，又查被告行為後，原刑法第四十一條易科罰金之規定，業
    於九十年一月四日經立法院三讀修正通過，嗣於同年月十日經總統公布施行在案
    ，依修正後刑法第四十一條第一項前段規定，犯最重本刑為「五」年以下有期徒
    刑以下之刑之罪，而受六月以下有期徒刑或拘役之宣告，因身體、教育、職業、
    家庭之關係或其他正當理由，執行顯有困難，得以一元以上三元以下折算一日，
    易科罰金，新舊法比較之結果，自以新法之規定較有利於被告，按諸刑法第二條
    第一項前段之規定，自應適用裁判時即修正後刑法第四十一條有關易科罰金之規
    定，諭知易科罰金之折算標準。末查被告前均未曾受有期徒刑以上刑之宣告，此
    有台灣高等法院檢察署刑案記錄簡覆表三紙附卷可憑，告訴人遠東銀行已表明不
    追究被告三人之犯行（本院九十一年四月十八日審判筆錄參照），另參酌被告係
    新竹市警察局第一分局樹林頭派出所義警分隊隊員，有隊員名冊附卷可憑，堪認
    被告平日熱心公益，被告經此偵查審判經過，自當知所警惕而無虞再犯，本院綜
    核各情認上開刑之宣告，已足策被告自新，因認所宣告之刑，以暫不執行為適當
    ，予以宣告緩刑，用啟自新。
三、偽造之統居公司員工職務證明書及所得扣繳暨免扣繳憑單已交由銀行行使，非屬
    被告陳正雄所有，爰不為沒收之諭知。然員工職務證明書其上偽造之「統居金屬
    有限公司」及「彭王銘」印文均各一枚，依刑法第二百十九條之規定沒收之。至
    於偽造之「統居金屬有限公司」之印章及「彭王銘」印章各一枚，未據扣案，並
    無證據顯示其已經滅失，亦應依刑法第二百十九條規定沒收之。
據上論斷，應依刑事訴訟法第二百九十九條第一項前段、第三百條，刑法第二十八條
、第二百十六條、第二百十條、第三百三十九條第一項、第五十五條、第二百十九條
、第七十四條第一款，罰金罰鍰提高標準條例第一條前段、第二條，判決如主文。
本案經檢察官楊挺宏到庭執行職務。
中      華      民      國    九十一    年      五      月      十      日
                                  臺灣桃園地方法院刑事第六庭
                                       法  官   黃永定
右正本證明與原本無異。
如不服本判決，應於判決送達後十日內向本院提出上訴狀( 應附繕本 )，上訴於
臺灣高等法院。
                                       書記官   陳月桂
中        華        民        國    九十一   年    五    月    十三     日
附論罪科刑依據之法條：
刑法第二百十六條：
行使第二百十條至第二百十五條之文書者，依偽造、變造文書或登載不實事項或使登
載不實事項之規定處斷。
刑法第二百十條：
偽造、變造私文書，足以生損害於公眾或他人者，處五年以下有期徒刑。
刑法第三百三十九條：
條意圖為自己或第三人不法之所有，以詐術使人將本人或第三人之物交付者，處五年
以下有期徒刑、拘役或科或併科一千元以下罰金。
以前項方法得財產上不法之利益或使第三人得之者，亦同。
前二項之未遂犯罰之。
